臺灣高等法院民事判決　九十一年度訴易字第一一七號
　　　原　　　告　甲○○
　　　被　　　告　乙○○
右當事人間因請求侵權行為損害賠償事件，本院判決如左︰
    主    文
被告應給付原告新臺幣陸萬貳仟佰陸拾伍元，及自九十一年十月二十八日起，至清
償日止，按年息百分之五計算之利息。
原告其餘之訴駁回。
訴訟費用由被告負擔十分之二；餘由原告負擔。
原告假執行之聲請駁回。
    事    實
甲、原告方面：
一、聲明：
  (一)被告應給付原告新臺幣（下同）六十一萬一千八百二十六元，及自九十一年十月
    二十八日起至清償日止，按年息百分之五之利息。
  (二)願供擔保聲請宣告假執行。
二、陳述：
  (一)被告乙○○於八十九年八月二日在晚上七時十分許，駕駛車號ＬＩ─四四三六號
    自用小客車，沿台北市○○○路○段，由南往北行駛，行經中央南路二段及三合
    街二段交岔口時，竟疏未注意車前狀況，與戴揚騎乘ＡＮＶ─二三０號後搭載原
    告之機車發生碰撞，致使原告甲○○受有左側脛腓骨開放性骨折之傷害。刑事部
    分，業經台灣士林地方法院，以九十一年度交易字第十七號刑事判決在案。
  (二)原告受傷後，自八十九年八月二日起，至八十九年八月十三日止，在醫院治療。
　　又於八十九年十月三日入院，同年月五日出院計支付醫療費三萬九千八百二十六
　　元。
  (三)原告因受傷，自八十九年八月二日起，至八十九年十月三十一日止，不能工作，
    而原告現任工作，每月收入二萬四千元，因受傷而損失收入七萬二千元。
  (四)原告因身體受傷精神、肉體所受痛苦甚大，故請求精神慰藉金五十萬元。
三、證據：提出診斷書、醫藥費收據、看護費、薪資扣繳憑單、調解書、證明書等影
    本為證。
乙、被告方面：
一、聲明：
  (一)原告之訴駁回。
  (二)訴訟費用由原告負擔。
  (三)被告如受不利判決，願提供擔保免為假執行。
二、陳述：
  (一)審視交通事故圖後發現，機車刮地痕明顯偏左，按常理，該機車若行駛於其車道
    之正中央，其左側若經側撞則必倒向右側，則刮地痕也應出現在其車道之右邊。
    然而該刮地痕經圖上數值計算，竟然出現在其車道寬三點三公尺之最左側零點三
    公尺處。經測量其同型機車，發現刮地部位為該機車之右側後座腳踏板內之鋼軸
    且兩車碰撞點至機車倒下開始刮地點之最短距離經測量為六十六公分，亦即碰撞
    點應該在交通事故圖Ｂ點右下刮地痕起點之下方最少六十六公分處。即在雙黃線
    延伸線之下方三十六公分以上。而起訴書及一審判決書中均將覆議原文中「機車
    沿三合街二段東向西行駛」強行解釋為「機車行駛在三合街東往西車道上」發生
    碰撞，則不啻亦認定「西往東車道」及「中線」之存在。若然，被告依上述之數
    字，認定碰撞點應在三合路西往東車道，而非原判決東往西車道內確無疑問。
  (二)機車騎士與原告為情侶關係。原告應熟知戴揚之駕駛技術、習慣及行車態度。以
    其縱容騎士戴揚違反號誌規定高速進入危險回堵路口，顯然與有過失。以當時之
    路況，機車騎士並無任何理由在前方無車之情況下，左偏駛入危險之回堵路口。
    被機車騎士因無專心駕駛，因而失控肇事。故原告與有過失。
  (三)請求之金額過鉅。
三、證據：提出北市交通大隊鑑定書、北市行車事故鑑定委員會鑑定函、交通局覆議
    、不起訴處分書、起訴處分書、機車倒地圖示、碰撞及刮地點分析圖、刮地痕起
    點與中線關係圖、碰撞瞬間圖、交通事故圖、一審判決所推定之撞擊實況圖等影
    正本為證。並聲請本院通知兩造及原案機車會同交通大隊或其他鑑定單位履勘。
丙、本院刑事庭併案移送台灣士林地方法院檢察署九十年度偵續字第一六九號、九十
    年度偵字第一七八四號偵查卷、台灣士林地方法院九十一年度交易字第一七號、
    本院九十一年度交上易字第二二七號刑事卷。
    理    由
一、本件原告主張：被告於民國八十九年八月二日晚上七時十分許，駕駛車號ＬＩ─
    四四三六號自用小客車，途經台北市○○○路○段及三合街二段交岔口時，疏未
    注意車前狀況，冒然趨車前行，與訴外人戴揚騎乘ＡＮＶ─二三０號後搭載原告
    之機車發生碰撞，致使原告受有左側脛腓骨開放性骨折，被告犯有過失傷害。刑
    事部分，業經台灣士林地方法院檢察署檢察官偵查起訴，並經台灣士林地方法院
    及本院判決有罪確定等語，求為判決如其聲明等語，
二、被告則以：本件車禍係訴外人戴揚所騎之車闖入其車道，且未按鳴喇叭，未開大
    燈，致伊無法注意才會撞倒。經審視交通事故圖後發現，機車刮地痕明顯偏左，
    按常理，該機車若行駛於其車道之正中央，其左側若經側撞則必倒向右側，則刮
    地痕也應出現在其車道之右邊。然而該刮地痕經圖上數值計算，竟然出現在其車
    道寬三點三公尺之最左側零點三公尺處。再經測量其同型機車，發現刮地部位為
    該機車之右側後座腳踏板內之鋼軸且兩車碰撞點至機車倒下開始刮地點之最短距
    離經測量為六十六公分，亦即碰撞點應該在交通事故圖Ｂ點右下刮地痕起點之下
    方最少六十六公分處。即在雙黃線延伸線之下方三十六公分以上。故被告依上述
    之數字，認定碰撞點應在三合路「西往東車道」，而非原判決「東往西車道」內
    確無疑問，故機車駛入對向車道。且機車騎士與原告為情侶關係。被機車騎士因
    無專心駕駛，因而失控肇事，故原告與有過失等語，資為抗辯。
三、原告主張之事實，業據提出診斷書、醫藥費收據、看護費等為證。且被告因本件
    車禍犯有過失傷害罪，刑事部分，業經台灣士林地方法院檢察署檢察官偵查起訴
    ，並經台灣士林地方法院及本院判決有罪確定在案，有台灣士林地方法院檢察署
    九十年度偵續字第一六九號、九十年度偵字第一七八四號偵查卷及台灣士林地方
    法院九十一年度交易字第一七號、本院九十一年度交上易字第二二七號刑事卷可
    稽，且被告於上揭時地，與訴外人戴揚所騎乘ＡＮＶ─二三０號機車發生碰撞，
    原告受有左側脛腓骨開放性骨折等情，亦不爭執，堪信原告之主張為真實。
四、被告雖辯稱：本件車禍係訴外人戴揚所騎之車闖入其車道，故訴外人戴揚之機車
    在三合路「西往東車道」，而非原判決「東往西車道」內即機車駛入對向車道云
    云。惟查：本件車禍事實經過，業據原告、戴揚分別於刑事庭陳述綦詳，並有道
    路交通事故調查報告表一份在卷可參（偵字第一七八四號卷第九頁），而原告因
    此次車禍受有如前述之傷害，亦有行政院國軍退除役官兵輔導委員會台北榮民總
    醫院診斷證明書一份可參（同上偵查卷第八頁）。且被告於原審刑事庭陳稱：當
    時三合街二段由西向東路段車輛回堵，但由東往西路段幾乎是淨空等語，而證人
    戴揚亦陳稱：其隔壁車道即三合街由西往東車道有堵車情事等語（原審刑事卷第
    十九頁、第二十一頁），訴外人戴揚係騎機車沿三合街由東往西行駛，其行駛之
    車道既淨空未堵車，證人戴揚何以會將機車往堵車之逆向車道（即三合街由西往
    東車道）行駛？且ＡＮＶ─二三０機車被撞後之刮地痕始於三合街由東往西之車
    道等情，有道路交通事故調查報告表一份在卷可參（偵字第一七八四號卷第九頁
    ），而被告及訴外人戴揚於原審刑事庭均陳稱：道路交通事故調查報告表所繪之
    現場圖無誤等語，戴揚更稱：撞擊點在道路交通事故調查報告表所繪被告車標示
    之Ｂ處（原審刑事卷第四十一頁、第二十頁），依二人所言再參照道路交通事故
    調查報告表所繪，本件事故之撞擊點係在三合街由東往西之車道內，亦即被告之
    車進入訴外人戴揚騎乘之車道始生車禍。再本件經送台北市車輛行車事故覆議鑑
    定委員會鑑定，亦採相同見解，此有該委員會覆議意見書一份存卷可稽（偵續字
    第一六九號卷第七頁至第九頁）。至卷附台北市車輛行車事故鑑定委員會所為被
    告並無違規情形之鑑定，並未斟酌上情，尚有未洽，該鑑定意見尚難遽採。是本
    院刑事庭，依據兩造及訴外人戴揚之陳述，現場圖及道路交通事故調查報告表，
    台北市車輛行車事故覆議鑑定委員會、台北市車輛行車事故鑑定委員會所為鑑定
    意見等一切事證所為認定，與本院斟酌調查認定事實之結果所得之心證相同，堪
    予採取，被告之抗辯，顯與事實不符，尚非可取。
五、被告不法侵害原告之身體，既經認定，對於原告因而所受之損害，自應負賠償責
    任。茲所應審酌者，為原告所得請求被告賠償之金額，爰分述如左：
  (一)醫療費三萬九千八百二十六元部分：依原告所受傷害及收據載明治療費別，自屬
    治療上之必要費用，被告亦不爭執（見本院卷第十七頁筆錄），共計三萬九千八
    百二十六元，應予准許。
  (二)工作損害金七萬二千元部分：原告主張受傷後，自八十九年八月二日起，至八十
    九年十月三十一日止，共三月，不能工作，有醫院診斷書可證，被告亦不爭執（
    見本院卷第十七頁筆錄）；而原告原在昕群有限公司任職，每月可得二萬四千元
　　，亦有昕群有限公司證明書可證。原告主張此期間內之工作損失七萬二千元，自
　　應准許。
  (三)精神慰藉金五十萬元部分；查原告受有左側脛腓骨開放性骨折之傷害，肉體、精
    神確受痛若，本院斟酌原告為靜修女中畢業，月薪二萬四千元；被告高中畢業，
    從事送貨業務，月薪一萬八千多元，及兩造之身分、地位、經濟能力等實際情況
　　，認為原告主張非財產上之損害五十萬元，尚嫌過高，應予核減為二十萬元，方
　　屬公允，逾此數額之請求，為無理由。
  (四)從而，原告因本件侵權行為受有三十一萬一千八百二十六元之損害，至為顯然。
    逾此部分所為之請求，即非有據。
六、末按損害之發生或擴大，被害人與有過失者，法院得減輕賠償金額或免除之，民
    法第二百十七條第一項定有明文。此項規定之目的，在謀求加害人與被害人間之
    公平，故在裁判上法院得以職權減輕或免除之（最高法院八十五年台上字第一七
    五六號判例參照）。再民法第二百二十四條可類推適用於同法第二百十七條被害
    人與有過失之規定，亦即在適用民法第二百十七條之場合，損害賠償權利人之代
    理人或使用人之過失，可視同損害賠償權利人之過失，適用過失相抵之法則。（
    最高法院六十八年度第三次民事庭庭推總會議決議(三)參照），故在適用民法第二
    百十七條之場合，損害賠償權利人之使用人之過失，可視同損害賠償權利人之過
    失，適用過失相抵之法則。至於此項基於過失相抵之責任減輕或免除，法院對於
    賠償金額減至何程度，抑為完全免除，雖有裁量之自由，但應斟酌雙方原因力之
    強弱與過失之輕重以定之。本院審酌車禍之發生，據台北市車輛行車事故覆議鑑
    定委員會鑑定結果，覆議意見認為：訴外人戴揚駕駛ＡＮＶ─二三０號重機車，
    支道車未讓幹道車先行；被告乙○○駕駛車號ＬＩ─四四三六號自小客車，行駛
    疏忽，有被告提出之台北市車輛行車事故覆議鑑定委員會覆議意見書可稽（見本
    院卷第三三至三五頁）等一切情狀，認為本件車禍訴外人戴揚應負百分之八十過
    失責任，被告則負百分之二十過失責任，而訴外人戴揚駕駛ＡＮＶ─二三０號重
    機車，為原告之使用人，訴外人戴揚之過失即原告之過失，適用過失相抵之法則
    ，換言之，應減輕被告百分之八十賠償責任，被告只就原告所受三十一萬一千八
    百二十六元損害中之百分之二十，即六萬二千三百六十五元（三一一、八二六×
　　二十％＝六二、三六五元，元以下四捨五入），負損害賠償責任。從而，原告請
　　求被告給付六萬二千三百六十五元及自本院審理期日即九十一年十月二十八日起
　　，至清償日止，依法定利率計算之遲延利息部分，洵屬正當，應予准許。逾此部
　　分所為之請求，為無理由，應予駁回。
七、本件原告陳明願供擔保，聲請宣告假執行云云，惟查本件判決所命給付之金額未
    逾一百五十萬元，不得上訴於第三審，於本院判決宣示後即告確定，原告請求就
    其勝訴部分，為假執行宣告，核無必要，應予駁回。至於原告其餘假執行之聲請
    部分，因訴之駁回而失所附麗，併予駁回。
結論：本件原告之訴，為一部有理由，一部無理由，依民事訴訟法第七十九條但書、
第四百六十三條，判決如主文。
中　　　華　　　民　　　國　　九十一　　年　　十一　　月  　 二十六 　　日
　　　　　　　　　　　　　　　　民事第十一庭
　　　　　　　　　　　　　　　　　　審判長法　官　吳　景　源
　　　　　　　　　　　　　　　　　　　　　法　官　滕  允  潔
　　　　　　　　　　　　　　　　　　　　　法　官　連　正　義
右正本係照原本作成。
不得上訴。
中　　　華　　　民　　　國　　九十一　　年　　十一　　月  　 二十七 　　日
　　　　　　　　　　　　　　　　　　　　　書記官　張　永　中
